臺灣板橋地方法院民事判決　　　　　　　93年度保險字第14號
原　　　告　蘇黎世產物保險股份有限公司
法定代理人　蔣德郎
訴訟代理人　景熙焱律師
被　　　告　TORNSOS-B.
　　　　　　士股份有限公司)
　　　　　　　　　　　　ier.
法定代理人　甲○○○○○○ ○.
訴訟代理人　張朝棟律師
　　　　　　張淑芬律師
　　　　　　吳又華律師
被　　　告　威士頓精密工業股份有限公司
法定代理人　丙○○
訴訟代理人　黃福雄律師
　　　　　　鄭懷君律師
　　　　　　黃慧婷律師
上列當事人間請求損害賠償事件，經本院於民國94年5 月31日言
詞辯論終結，判決如下：
    主  文
被告TORNSOS-BECHLERSA 公司（即TORNOS S.A. ，中譯名多濃士
股份有限公司）應給付原告新台幣玖仟捌佰零肆萬零陸佰柒拾元
，及自民國九十三年六月二十五日起至清償日止，按年息百分之
五計算之利息。
原告其餘之訴駁回。
訴訟費用由被告TORNSOS-BECHLERSA 公司（即TORNOS S.A. ，中
譯名多濃士股份有限公司）五分之三負擔，餘由原告負擔。
本判決第一項於原告以新台幣參仟貳佰陸拾捌萬壹仟元為被告
TORNSOS-BECHLERSA 公司（即TORNOS S.A. ，中譯名多濃士股份
有限公司）供擔保後，得假執行。但被告TORNSOS-BECHLERSA 公
司（即TORNOS S.A. ，中譯名多濃士股份有限公司）如於執行標
的物拍定、變賣或物之交付前，以新台幣玖仟捌佰零肆萬零陸佰
柒拾元為原告預供擔保，或將前開金額提存後，得免為假執行。
原告其餘假執行之聲請駁回。
    事實及理由
一、程序方面：
  (一)本件原告為中華民國法人，有經濟部商業司公司基本資料查
    詢一紙可稽，被告之一TORNSOS-BECHLERSA(即TORNOS S.A.
    ，中譯名「多濃士股份有限公司」，下稱多濃士公司）係瑞
    士商，原告主張被告多濃士公司與被告威士頓精密工業股份
    有限公司（下稱威士頓公司）依共同侵權行為或消費者保護
    法規定負連帶損害賠償責任，請求法院擇一為有利於原告之
    判決，則依涉外民事法律適用法第9 條規定，應以侵權行為
    地法為準據法。而所謂行為地，凡為一部實行行為或一部行
    為結果發生地皆屬之，原告主張台北縣新莊市○○○路46
    號為本件侵權行為之行為地及結果發生地，應以中華民國法
    律為準據法，自無不合。
  (二)原告起訴後，法定代理人變更為乙○○，新法定代理人並具
    狀聲明承受訴訟，核無不合，應予准許。
二、原告主張：
  (一)原告承保訴外人圓陵工業股份有限公司（下稱圓陵公司）之
    商業火災保險（下稱系爭保險契約）（保單號碼分別為00
    -000-00000000-0000-AFB 01 保額64,252,000元、00-000
    -0 0000000-00000-AFB 01 保額98,439,000元、00-000-0
    0000000-00000-AFB 01保額64,500,000元），民國（下同）
    91年8 月18 日 凌晨2 時30分許因該公司位於台北縣新莊市
    ○○○路46號工廠發生火災（下稱系爭火災），致工廠內存
    放之新進口尚未使用之機器設備受火燒、水濕、煙燻等損害
    ，原告依據系爭保險契約共賠付被保險人圓陵公司111,053,
    163 元，受損機器殘值，經英商麥理倫國際公證公司台灣分
    公司（下稱麥理倫公司）代為處理出售，共售得15,100,000
    元，扣除處理費1,431,723 元後，淨額為13,668,277元，其
    中655,783 元分配予圓陵工業公司（因部分未承保），其餘
    13,012,493元為原告受償部分，故原告依保險法第53條取得
    代位追償權，請求被告連帶給付98,040,670元。
  (二)系爭火災發生之起火點位置為多濃士公司所製造銷售之型號
    DECO13a 、DECO20a 車床及威士頓公司製造銷售之型號CO24
    PS冷卻器（下稱系爭冷卻器）之間，故系爭火災發生後，原
    告曾委請新加坡之玻葛尼亞公司火災鑑識專家至現場鑑定（
    鑑定結果下稱玻葛尼亞鑑定報告），經其判定為被告威士頓
    公司製造銷售之冷卻器起火引起，惟工業技術研究院（下稱
    工研院）於其後之鑑定（下稱工研院鑑定報告）中則判斷為
    係被告多濃士公司製造之DECO20a 車床（下稱系爭車床）之
    電氣起火所致。無論如何起火，現場冷卻油外流或積存於機
    器中，未有適當防護安全措施，為設計製造之瑕疵，為引發
    火災之原因，而兩機器中均有此種油，且因電路設計不良，
    引起電氣起火，故應共同負責，爰依消費者保護法第7 條、
    民法第188 條、第185 條、第191 條之1 規定，請求擇一為
    原告有利之判決命被告負連帶賠償責任。
  (三)起火點之位置係在被告多濃士公司製造之DECO車床及被告威
    士頓公司製造之冷卻機之間，此點玻葛尼亞鑑識專家與工研
    院之報告並無差異，因全廠僅有此處遭火直接燒毀，其他機
    器均為煙燻受損，起火點附近共有三部機器，除被告等之機
    器外，尚有一台小老闆棒材送料機有部分遭燒毀，惟此部分
    機器就剩餘完好部分被認定為不會起火，蓋其電機設備部分
    均完好。至於被告等之DECO車床及冷卻機電路設備部分均受
    損嚴重。其中冷卻器之配線斷路器於事故發生之第二天，麥
    理倫公證公司到現場查勘時，其所在位置為跳脫，此表示有
    巨大故障電流通過，故使該斷路器動作而切斷電流，達到保
    護設備之目的。玻葛尼亞鑑識專家以此判斷被告威士頓公司
    之冷卻器為起火點，玻葛尼亞鑑定報告認為DECO車床當時未
    通電，故不可能產生故障電流，而冷卻機為在「待機」狀態
    ，由設計圖可知，當在「待機」時變壓器及控制板均在通電
    狀態，故會引發火災，然而工研院所出具對DECO車床之查勘
    報告，其七．四記載「由現場其他完好的相同型號的車床比
    對，發現潤滑油漏在電源組件，變壓器以及電容器之底部，
    這些組件均浸泡在潤滑油中，潤滑油之燃點為攝氏180 度，
    起火當天曾經試車，而後電源一直連接著這部車床，換言之
    ，持續在供電狀態，而高伏特電源組件是浸泡在潤滑油裡，
    電力轉化為熱，可能燃潤滑油引起火災，因而是車床起火引
    發火災。」依據陳俊勳教授所得資料當天有「試車」而之後
    「電源一直連接這部車床」。此基本事實與「玻葛尼亞」之
    認知不同，故二者之結論不同。
  (四)玻葛尼亞及陳俊勳教授之鑑定報告結果雖有不同，然均認定
    起火位置為此二台機器無誤。由系爭車床外部觀察，可知其
    內部確曾燃燒起火，無論係自燃或其他火源點燃，對於機器
    內部電壓器、電容器浸泡於潤滑油內，易引發火災或助長火
    勢，亦為設計或製造上之瑕疵亦為發生火災之共同原因。系
    爭冷卻機中存有大量的潤滑油（約144 公斤），此外尚有CF
    C-R22 冷媒，均為低燃點（攝氏180 度）之物品，任何電氣
    火花均足以點燃，故其設計上應防止任何電氣火花產生或積
    蓄熱量而達燃點，而冷卻機之泵浦及壓縮機運轉啟動時之大
    電流均易產生電氣火花，故對線路設計尤其應注意，惟火災
    現場發現冷卻機之配電斷路器已跳脫，證明有巨大故障電流
    通過，故冷卻機為起火點亦為一合理之判斷。除非被告能證
    明事故發生為免責事由，法院得酌減其賠償責任外，被告對
    原告之損失應負全部責任。
  (五)消費者保護法於92年1 月22日公布修正第7 條並增加第7條
    之一。本事故發生於91年8 月18日故應適用於舊法。此外消
    費者保護法施行細則第4 條規定：「本法第七條所稱商品，
    指交易客體之不動產或動產，包括最終產品、半成品、原料
    或零組件。」由此可知，本法所稱之「商品」包括原料，半
    成品等非消費者市場上所流通物品，故對於生產者使用之物
    品及設備亦應適用本法。民法第191 條之1 規定之商品製造
    人之責任，無論商品是否進入消費市場或為生產設備，均適
    用本條之規定。此與消費者保護法第7條之規定同係商品製
    造人無過失責任之規定。若被告等主張不負責任，應就其產
    品生產、製造或加工、設計並無欠缺負舉證責任等語。
  (九)聲明請求：被告應連帶給付原告98,040,670元，及自起訴狀
    繕本送達被告翌日（被告多濃士公司自93年6 月25日、被告
    威士頓公司自93年5 月4 日）起至清償日止，按年息百分之
    五計算之利息；並願供擔保請准宣告假執行。
二、被告多濃士公司則以：
　(一)本件並無消費者保護法及民法第191條之1等規定之適用。
  　圓陵公司向被告多濃士公司購買系爭車床後，係用於投入生
    產，並非單純供最終消費使用，圓陵公司並不合於消費者保
    護法中消費者之定義，原告主張依據消費者保護法第7 條請
    求被告負損害賠償責任，顯為無據。此外，民法第191 條之
    1 亦限於消費者與企業經營者間之消費關係方有適用，故於
    本件亦不適用。
  (二)原告迄今仍未證明被告多濃士公司製造之產品有缺陷，且該
    缺陷與火災事故損害之發生有直接因果關係。況被告多濃士
    公司已提出出廠檢驗證明、機器符合性聲明及由圓陵公司所
    簽發之驗收報告以證明被告多濃士公司系爭車床之生產、製
    造或加工、設計並無缺失。
  (三)就系爭火災發生之原因，於火災事故發生後，原告所委請之
    玻葛尼亞公司、羅便士國際保險公證人股份有限公司以及被
    告多濃士公司之工程師等立即於火災事故發生日起第三日（
    即91年8 月21日）到達現場【按：依玻葛尼亞鑑定報告，鑑
    定人係於91年8 月23日到場勘查】，就火災事故進行專業勘
    查，且該三者於勘查後一致認定火災事故之原因為被告威士
    頓公司所製造之冷卻器（見玻葛尼亞鑑定報告）。
  (四)原告嗣又提出工研院鑑定報告，該報告表示火災事故係多濃
    士公司製造之車床之變壓器及電容器起火所致，與玻葛尼亞
    鑑定報告結論完全不同，並有矛盾之處。然工研院進行鑑定
    之時間分別為92年2 月26日及92年3 月13日，距離火災事故
    發生日91年8 月18日，已超過6 個月之久，而機台之生鏽、
    腐蝕及變化均持續發生，6 個月後機台狀況與事故發生時根
    本不同，且根據工研院報告內容表示「火災現場已由業者重
    新整修復原」，可見火災事故現場已遭破壞。故工研院針對
    已遭破壞之事故現場及機台進行鑑定，其結論顯然無法反應
    事故發生當時之狀況，該份鑑定報告為不可採。
  (五)關於工研院鑑定報告內容，被告爭執如下：
    1.工研院報告第4 頁第6 點對於火災現場勘查說明之敘述中
      表示，其係由照片觀察出「火是由車床下方朝上方燃燒」
      。然照片之色彩、明暗、拍攝之角度鈞可能與事實有異而
      影響視覺之判斷，故不足為證。
    2.該報告第6 頁所述仍以照片為依據，其如何得因冷卻設備
      之背面未有彎曲之現象而確定冷卻設備是因為傳導及輻射
      作用，受到車床起火熱的影響？再者，冷卻設備未彎曲，
      即表示其非起火點之理論並不正確，蓋燃燒嚴重與否，與
      機器內部可燃物之多少有關，而非起火點即必然燃燒最為
      嚴重。
    3.由該報告第9 頁可知工研院就是否為起火原因甚為重要之
      「油漬」，並未親自確認其性質、內容及用途，僅僅口頭
      晤談訴外人圓陵公司即遽為認定該油漬是系爭車床使用之
      潤滑油，顯見並非基於確實之證據即推論火災事故之原因
      。
    4.該報告第14、15頁所述，現場同型未受火災波及之全新車
　　　床之電源組件、變壓器及高壓設備也同樣浸泡在切削油中
　　　。惟其所提供之照片並無法判斷其是否為真正，但被告多
  　　濃士公司所出產之車床並無將電源組件、變壓器及高壓設
　    備浸泡於切削油之設計，對於該外來之切削油之來源並不
      清楚。
    5.該報告第17頁之結論，主要係以車床背面底部電源組件及
      變壓器之受熱伸展及扭曲情形為斷，且其第７．４點提及
      ，切削油之閃火點為攝氏180 度，「當日車床試機結束」
      後，供電插座未拔下仍屬電源持續供應之狀態，故高壓電
      器設備浸置於切削油中，電能轉換成熱能，可能引燃切削
      油引起火災。然依據圓陵公司之工作表（機台現況表）及
      其廠長翁旭賓口頭表示，系爭車床已停機逾7 天，並非如
      報告中所言，當天曾試車。事實上，待機中之機器不可能
      可達到運轉中機器之溫度，也不可能達到攝氏180 度，且
      就算達到此溫度，尚且需有火花之介入，始有起火之可能
      。是以，推論顯不足採。
    6.依據麥理倫公證公司出具之第一次報告，該公司於事故當
      天即到現場作初步調查，認定若干受損之機器已被移往其
      他工廠，顯示火災現場已遭破壞。又工研院亦指明「火災
      現場之天花板、燈具及牆面已由業者重新整修及修復」，
      依經驗法則，於火場修復天花板、燈具及牆面，豈有可能
      不移動位於火場內之機器設備，故工研院所稱「造成災害
      事故發生之車床及冷卻機及現場其他設備等相關證物均未
      移動或變更」等語顯不可採。
  (六)圓陵公司僅向被告多濃士公司購買車床，而未向一併向多濃
    士公司購買冷卻器，而係向同案被告威士頓公司購買冷卻器
    ，並自行將冷卻器安裝聯結於被告多濃士公司所製造之車床
    。被告多濃士公司之技師於安裝系爭車床並進行測試時，僅
    就多濃士公司製造之車床設備進行測試，測試合格且經圓陵
    公司驗收，其時被告威士頓公司之冷卻器並未安裝於系爭車
    床上。因此，如係因威士頓公司所生產製造之冷卻器有瑕疵
    ，或因圓陵公司員工於安裝冷卻器於系爭車床之零件或過程
    中有瑕疵，致生火災事故，被告多濃士公司並無任何賠償責
    任可言。
  (七)系爭車床手動開關上有遭人觸摸之痕跡，該觸摸痕跡實為原
    告所指派專家到達後所為。核對現場照片，發現該開關於事
    故後，相關專家及公證人到達現場時確實覆蓋一層灰燼，故
    原告所臆測系爭車床開關係於事故發生後被轉成關閉之情形
    並非事實，車床開關於事故發生時確實是關閉電源之位置。
    在車床電源關閉之情形下，依據玻葛尼亞公司鑑定人之推論
    是不可能成為起火點。
  (八)依工研院鑑定報告鑑定人陳俊勳在鈞院另案92年度訴字第15
    24號威士頓公司訴請圓陵公司給付買賣價金事件（下稱另案
    ）之證述，其至現場勘查之時間為92年3 月13日，距火災發
    生日已有7 個月，且火災現場已遭破壞。被告前已證明被告
    車床並無將高壓設備浸泡於潤滑油中之設計，顯見圓陵公司
    於裝設冷卻器時有瑕疵，其使用系爭車床之方式亦錯誤，被
    告多濃士公司對於此等「外來」油漬所造成之損害毫無責任
    ，不應負損害賠償責任等語，資為抗辯。
  (九)答辯聲明：駁回原告之訴；如受不利判決，願供擔保請准宣
    告免於假執行。
三、被告威士頓公司則以：
  (一)本件應無消費者保護法及民法第191 條之1 等規定之適用：
    消費者保護法第2 條第1 款及第3 款就消費者及消費關係定
    有明文。圓陵公司購買系爭機器目的主要供執行業務或投入
    生產使用，並非單純供最終消費使用，即與消費者保護法第
    2 條有關消費者及消費關係之定義未合，尚無消費者保護法
    之適用。次依民法第191 條之1 立法理由謂：「商品製造人
    責任，宜採侵權行為說。對其商品所生之損害，應負賠償責
    任，以保護消費者之利益。」故民法第191 條之1 仍限於消
    費者與企業經營者間之消費關係方有適用。被保險人圓陵公
    司主要係以生產製造機械用連接器、開關插座及各種車床沖
    床之零件等產品為業，其於91年6 月間，向被告威士頓公司
    購買型號Point P-3H噸數Co-24PS 之主軸油溫冷卻機（以下
    稱冷卻機）共17台，迄今未獲圓陵公司給付分文買賣價款，
    而圓陵公司購買冷卻機主要目的係為投入上開產品之製造生
    產而使用，故
    本件冷卻機之交易尚非消費者保護法所稱之消費關係，圓陵
    公司亦非消費者，自無上揭法令之適用。
  (二)依台北縣政府消防局回函，可知被保險人圓陵公司並未因系
    爭而受有財物損失，故原告自無代位行使之餘地；且縱有損
    害，亦僅限於乙具機器之損害，未達原告理賠之金額。
  (三)圓陵公司受火災煙燻之機台，並非本件火災保險所承保之損
    失：
    1.詳查原告所提原證十五照片檔案，均屬完整無缺且未受火
      災燒損之機器設備，殊不知原告執此證明何等損害？再詳
      究其內容，其中第120 張至第160 張之照片，可知該等機
      台經手拂或擦拭後即能回復原貌，而第432 張至第439 張
      部份，亦顯示受火煙覆蓋之零組件，經拆卸清理後均得回
      復原狀，至第161 至第164 張照片部份，同時證明多濃士
      車床受火災燒損情形，是以，原證十五之照片，非但無法
      證實被保險人因系爭火災所受之損失，反證該等機具設備
      均未受火災燒損，揆諸前揭原告與圓陵公司所簽訂之商業
      火災保險基本條款第2 條第6 項就「損失」所為之定義，
      既限於火災對承保機器直接所致之「毀損」，而毀損又係
      指標的物滅損價值或喪失減損效用而言，故原證十五所示
      機台受火災煙灰覆蓋情形，顯未減低相關機器設備之價值
      或功能，自不該當保險契約所承保之損失。
    2.退步言之，縱認煙燻亦屬保險契約所定損失，則按系爭商
      業火災保險基本條款第26條約定，亦應按煙燻部份價值或
      重要性之比例估定損失額，不得因該損失而視為全損。
  (四)圓陵公司因火災所受之損害，實非被告出售之冷卻機所致：
    1.原告所提工研院火災現場查勘報告結論，已證實本件火災
      均因被告多濃士之車床所引起，與被告威士頓公司所製造
      之冷卻機無關。且依工研院鑑定報告鑑定人陳俊勳教授於
      另案之證詞，亦得證明系爭火災確係多濃士車床所引起。
    2.依消防局回函所檢附「照片七」，與原告所工研院鑑定報
      告英文本第8 頁上方照片如出一轍，足證本件火災之起火
      點應係多濃士車床無疑，實與被告威士頓公司無關。再按
      消防局回函照片八所示，多濃士車床之電源總開關已跳脫
      ，故於火災發生時係處於通電狀態，可知因機器內部燃燒
      而跳脫開關者厥屬多濃士公司所製造之車床，與被告威士
      頓公司之冷卻機無關。
    3.系爭冷卻機並未加附油箱，而以二重管理冷卻油品。
  (五)原告所提玻葛尼亞信函，無法證明火災係因被告製造之冷卻
    機所致。該信函撰寫者不具備火災鑑定之別知識，且勘察之
    時間、地點及標的均不明確，且所下結論均屬缺乏證據之臆
    斷與推測，而無證據能力，尚難遽認被告威士頓公司製造之
    冷卻機為起火源。
  (六)答辯聲明：駁回原告之訴；如受不利判決，願供擔保請准須
    告免為假執行。
四、兩造不爭執事實：
  (一)原告承保圓陵公司商業火災保險。保險契約保單號碼分別為
    ：000000-00000000-00000-AFB ，000000-00000000-00
    000-AFB ，000000-00000000-00000-AFB 。圓陵公司位於
    台北縣新莊市○○○路46號工廠於91年8 月18日凌晨3 時許
    發生火災（發生保險事故）（下稱系爭火災），原告依保險
    契約於92年1 月20日給付圓陵公司保險理賠111,053, 163元
    ，受損機器殘值，經麥理倫公證公司代為處理出售，共售得
    15,100,000元，扣除處理費1,431,723 元後，淨額為13,668
    ,277 元 ，其中655,783 元分配予圓陵工業公司（因部分未
    承保），其餘13,012,493元由原告受償。
  (二)圓陵公司向被告多濃士公司購買車床，未一併向被告多濃士
    公司購買冷卻器，而另向被告威士頓公司購買冷卻器，並由
    圓陵公司自行將被告威士頓公司生產之冷卻器按裝聯結（含
    配電）於被告多濃士公司生產製造之車床。
五、原告主張依消費者保護法為請求等語，被告等均抗辯本件無
    消費者保護法適用之餘地。查按租用商品，如其目的主要供
    執行業務或投入生產使用，並非單純供最終消費使用者，核
    與消費者保護法第2 條有關消費者及消費關係之定義未合，
    尚無消費者保護法之適用。本件上訴人所租用之系爭二條T3
    電路係作商業用途，其目的在傳輸符號、信號、文字、影像
    、聲音等訊息，供上訴人執行業務及營業之用，為上訴人所
    自陳，則上訴人租用電路，係以供執行業務及投入生產使用
    為目的而交易，顯非以消費為目的而交易，並無適用消費者
    保護法之餘地（最高法院91年度台上字第1001號判決意旨參
    照）。查本件圓陵公司購入系爭車床及冷卻機，既為供執行
    業務及投入生產目的而為使用（有該公司基本資料查詢一份
    附於本院所調取本院另案92年度訴字第1524號卷內可佐「所
    營事業為冷凍機械、恆溫恆濕機…工業用冷卻系統設備及零
    件之研究開發製造加工裝配買賣…前各項產品之進出口貿易
    業務。」），按諸前開說明，圓陵公司向被告多濃士公司、
    威士頓公司分別購買車床、冷卻器，自均非屬以消費目的而
    為之交易，而無消費者保護法適用之餘地。故原告援引消費
    者保護法相關規定，請求被告等負連帶賠償之責，尚非有據
    。
六、原告主張系爭火災起火點位置在系爭車床與系爭冷卻機之間
    ，無論如何起火，現場冷卻油外流或積存於機器中，未有適
    當防護安全措施，為設計製造之瑕疵，為引發火災之原因，
    而兩機器中均有此種油，且因電路設計不良，引起電氣起火
    ，故應共同負責等語。被告多濃士公司辯稱：系爭車床並無
    瑕疵，系爭火災非因系爭車床所引起等語；被告威士頓公司
    辯稱：系爭冷卻器無瑕疵，系爭火災非系爭冷卻器所引起等
    語。經查：
  (1)麥理倫公證公司受原告委託囑託新加坡之玻葛尼亞公司製作
    鑑定報告，經其提出英文鑑定報告二份（報告人Louise Rus
    sell；時間各為91年8 月27日、91年月6 日）及中文譯本，
    其鑑定內容固謂：
　  火災發生時間為91年8 月18日，鑑定人於91年8 月23日前
　    往事故現場進行勘查。勘查時訪談過被告多濃士公司之Me
      rtz 先生，圓陵公司吳總經理及被告威士頓公司林先生並
      為拍照。工廠內是絕對禁止吸煙，鑑定人未見有任何違反
      此規定之證據。
    火災區域之設備：
      現場只有三部機器直接遭火侵襲。包括小老闆棒材送料機
      （下稱送料機）、被告多濃士公司製造之系爭車床、及被
      告威士頓公司製造之系爭冷卻機。冷卻機是為了降低使車
      床內部之油溫度。冷卻機與車床間並無電路介面相通，車
      床內也無溫度感應器。據鑑定人了解只要車床運轉，冷卻
      機就會隨之運作。冷卻機裝置有壓縮機及幫浦，它是由一
      個50安培220 伏特的配線斷路器保護，配線斷路器接通，
      冷卻機即在待機狀態，在正面操作盤有一開關，按下去就
      開始運轉（玻葛尼亞鑑定報告已載明冷卻機上確有手動開
      關）。當冷卻機在待機狀態，部分的內部電器組件已經是
      通電狀態。車床係用來削切銅製零件，因為在削切的過程
      ，車床的刀具在作業時會產生高溫，因此以潤滑油通過來
      進行刀具散熱。據鑑定人了解，被告多濃士公司在這種機
      器上也曾發生過其他火災事故，當刀具沒有對正，且刀具
      發生顯著過熱時，會引燃車床內部機油。
　  火災周圍情形：
      火災現場之新設備是為了製造光纖及RF連接器，事故發生
      時，設備均已裝好，尚在試車及校正階段。鑑定人知悉Me
　　　rtz 係被告多濃士公司的試車工程師，在事故發生前（91
    　年8 月18日）在事故現場停留已2 週，事故發生時試車尚
      未完成。圓陵公司吳總經理稱「圓陵公司正在校正若干機
      器，火災發生前1 週無人在起火區域工作。」（這一點鑑
      定人仍未拿到圓陵公司正式之記錄）。另據鑑定人了解：
      91年8 月17日大約20時左右，工廠內部已無人員上班並且
      上鎖（鑑定人因而認無積極證據足佐，是排除人為縱火因
      素）。鄰居於91年8 月18日時許發現起火，通知消防隊員
      前往灌救，之後未有消防隊員留守。同日4 時30分許鄰居
      發現事故現場冒出更多煙，並且再度通知消防隊，消防隊
      於是返回現場再度撲滅火勢。
    勘驗：
      直接被火燒的區域只有小區域，其他部分是高溫及煙燻的
      損害。火只燒了三部機器（即送料機、系爭車床及系爭冷
      卻機），三部機器基底大部分被燒掉了，附近的鐵捲門也
      受到火燒已稍有扭曲。狀況如下：
      I送料機只有在與系爭車床及冷卻器相接部分受有火燒。
      II兩個配線斷路器在火災中跳脫（顯示火災發生時曾發生
        作用），一個是440 伏特50安培，這是保護系爭車床的
        ，另一個是220 伏特50安培，保護冷卻器的配線斷路器
        。
      III系爭車床背面嚴重燒毀，不過正面及兩側只受到較輕微
　      熱損。系爭車床油箱中原有250 公升油，火災後已全空
        。機盤中有金屬削片，顯示確曾試車。銜接系爭車床油
        箱及系爭冷卻機的油管為塑膠製，在火災中熔化，有明
        確證據，油由系爭車床內流出，在火災中被引燃。系爭
        車床有一個手動斷電開關，可阻斷電流進入車床。由開
        關表面灰燼顯示於火災期間處於「OFF 」位置。由系爭
        車床內部的實際配線以及電路圖顯示，當開關處於OFF
        位置時，機器內部的電氣組件沒有活電流。在手動開關
        與配電斷路器間之電源線受火燒毀，在電源線上有電弧
        痕跡。
      III系爭冷卻器遭火嚴重燒毀，所有可燒的均已燒光。現場
        另有一台同型的冷卻器，我們用來辨識內部之組件。很
        明顯的，當保護冷卻機的配線斷路器處於「ON」位置時
        ，冷卻機即在待機狀態。電氣機櫃和控制台印刷電路板
        都已經嚴重損壞，電線都變成非常易碎。由於電線的易
        碎狀態，鑑定人將其餘的組件從電器機櫃拆下送往新加
        坡進行實驗室檢查。屋內供電線與系爭車床的電源線相
        鄰，遭火燒嚴重，但並無電弧痕跡。
      Ⅳ這些機器及鐵捲門均在低處遭火燒。這些火災損害符合
        與可燃液體匯集火燒發生之型態。機器底下的水泥地面
        ，留有火燒痕跡，然而這些痕跡並不與鐵捲門相連。鐵
        捲門內側以及受火燒的機器下方的地面，在鑑定人抵達
        前已由圓陵公司清理過。然而，自他們保存的殘留物中
        ，很清楚顯示火災範圍內有大量的油存在。
    結論：
      I由受損害情形可知，大量的可燃性液體供給了在相連鐵
        捲門處燃燒的燃料，雖然這個區域在鑑定人抵達前已經
        被清理乾淨，但保存的殘留物中含有大量的油的殘留，
        符合系爭車床及系爭冷卻機連接之油管在火災中毀損，
        而使系爭車床中大量的油流出來之現象。當油的溫度達
        到閃火點以上時，油就被點燃了。
      II鑑定人也考慮火災是因不經意拋棄的煙蒂所引起，然而
        若員工將煙蒂丟棄，到燃燒起火不需很長的時間，員工
        離開到發現起火的時間很長。
      III唯一可能的起火源，就是受火燒機器其中之一電路故障
        。很明顯送料機被火燒，但它並非起火點。留在系爭車
        床上的灰粒明顯顯示在火災時機器手動開關，處「OFF
        」狀態，機器內沒有通電的零件，在此情形下，不可能
        因故障電流而起火。通往系爭車床的電源線，即使在電
        源關閉狀態下，仍是帶電，電源線遭火燒，留有電弧痕
        跡，這個電弧會使50安培的配線斷路器發生作用，電弧
        的位置是直的環繞電源線，這個區域並未受外力損害。
        而且，火災的損害並非火在電源線上引燃而所生，鑑定
        人認為電弧是因為火燒而造成，並非電弧造成起火。
      Ⅳ受損最嚴重的機器是系爭冷卻機，實際上機器可燃材料
        已燃燒殆盡，且所有電氣組件都已經被火嚴重損毀。系
        爭車床電源線有電弧，但系爭冷卻器的電源線上無電弧
        ，缺乏電弧之現象，顯示電源線在火燒到時並無通電，
        保護冷卻器的配線斷路器在起火時有發生作用，最可能
        的是因機器內的短路，而使配線斷路器動作。鑑定人的
        工程師仍在檢驗自機器上採集的電線，然而，因為電線
        已成粉粒狀，可能故障的證據已在火災中被毀。總言之
        ，根據物理跡證，鑑定人認為火災最可能之原因，是被
        告威士頓公司的系爭冷卻機發生電氣故障引發火災。在
        實驗室檢查後，再為進一步縮小範圍。
    依據被告威士頓公司所提供的一些電路設計圖，這些設計
      圖是決定當機器在「待機」狀態下，電器組件是否會在通
      電狀態，這些圖幫助鑑定人確認一些通電的組件，但尚不
      足確認全部通電的組件，鑑定人雖曾以電話要求再提供，
      但被告威士頓公司並未提供有用的資料。由設計圖可知，
      冷卻機「待機」時，電容器、壓縮機以及泵浦皆在未通電
      狀態，故不可能因電氣故障而起火。當在「待機」時，通
      電的組件包括一個變壓器及一此聯接之電阻，同時220 伏
      特之電源供給控制印刷電路板也在通電狀態。至於電源供
      給控制印刷電路板哪些組件在火災發生時在通電狀態，並
      不清楚，然而確有些組件是通了電的。當起火時，保護冷
      卻機的配線斷路器發生作用，保護了冷卻機，因此電氣短
      路必定是發生在冷卻機內部中，這與鑑定人所相信火由冷
      卻機引起之狀態相符。由火災現場取回冷卻機的電線及元
      件受火燒非常嚴重，變成易碎的粉狀。因在鑑定人檢視之
      前，機器四周曾經清理過，因而有部分電線遺失了。雖然
      鑑定人手上沒有引起火災之電線或組件之證據，鑑定人不
      能排除，遺失了的電線或組件是有引發火災的瑕疵存在。
      鑑定人並稱所謂冷卻機內部有一些可以確信的電氣故障包
      括：「在有瑕疵的接點阻絕熱的故障、在印刷電路板上中
      因為絕緣體破裂或受損可致電氣短路」。但由於冷卻機毀
      損嚴重，這些可能起火的證據皆已無留存。不論確實的電
      氣故障特性，在火場中確實之證據顯示，最可能的起火點
      是在系爭冷卻機。這唯一可確認的起火原因是因為這機器
      有電路故障等情。
  (2)然原告所提、及本院向另案92年度訴字第1524號調取之工研
    院就系爭火災所為之鑑定報告（外部諮詢專家陳俊勳教授）
    （經工研院93年11月23日以 (93) 工研院字第16498 號函覆
    本院另案，囑託鑑定人為麥理倫公司；依原告所提出準備二
    狀亦稱「係由原告委託麥理倫公證公司囑託工研院鑑定，鑑
    定之目的乃為方便於國內訴訟之用（玻葛尼亞報告為國外鑑
    定報告）等情」，有準備二狀1 份附卷可參。），其鑑定內
    容則謂：
    時間：第一次勘查92年2 月26日；92年3 月13日。
    燃燒後狀況：現場除機台設備遭毀損外，並延燒波及機台
      後方鐵捲門及部分廠房牆壁。機台上方燈具亦因受到機台
      燃燒之火焰形成天花板噴流而燒毀。現場車床經燃燒後，
      設備前方部分壓克力樹脂披覆經高溫熔融毀損，設備後方
      之支撐鋼架及內部零件因高溫燃燒後呈氧化鐵之鏽斑色，
      且設備背面鋼板已嚴重變形，靠近車床背面之冷卻設備與
      設備背面之鋼板經高溫燃燒後表面烤漆觔剝落變色，而車
      床前面之鋼板則受影響之情況較輕微……。
    火災現場勘查說明（均附有照片供比對）：I由現場車床
      背面發現其燒毀程度較冷卻設備嚴重，車床機台鋼板已嚴
      重變形向外膨脹，且呈氧化鐵之銹斑色。由現場觀察顯示
      火流方向係由車床機台下方朝上方燃燒；而冷卻設備背面
      燒毀程度則較輕微，且並無受熱向外膨脹變形之現象發生
      。
      II由車床背面下方近照發現鋼板內部受熱向久膨脹嚴重變
        形之狀況非常明顯，且鋼板呈氧化鐵之銹斑色，內部聚
        乙烯被覆之電線因聚乙烯燃燒殆盡後，外露銅線因氧化
        作用產生銅綠現象。
      III由冷卻機設備之背面近照發現並無內部受熱向外膨脹嚴
        重變形之狀況發生，顯示由冷卻設備內部所引發之火災
        機率偏低，並由烤漆剝落及鋼板呈氧化鐵之銹斑色狀況
        研判，冷卻機係受車床機台火災熱輻射及熱傳導（相連
        接部分）之影響所造成。
      Ⅳ車床機台背面左下側電源供應及變壓設備端發現，其內
        部燒毀程度最為嚴重相關零件設備均已燃燒殆盡，外側
        支撐鋼樑所呈現氧化鐵之銹斑色狀況亦最嚴重（初步研
        究該處係為車床火災之起火點）。
      Ⅴ車床背面左下側電源供應及變壓設備因高溫燃燒而軟化
        ；並在電容器下方底部發現殘留油漬。車床下方EPOXY
        地板被燒毀龜裂係因車床設備連接至冷卻機之聚丙烯油
        管受到高溫燃燒破，油品外洩引燃火源，導致外部地板
        燃燒所致由車床背面左下側電源供應及變壓設備之電容
        器下方視圖發現，其設備底端仍有油漬附著，根據現場
        訪談得知，該附著油漬應屬車床設備使用之切削油。
      Ⅵ由車床左側觀察其燒痕研判火流方向呈扇型，且設備底
        部燒毀程度最為嚴重，而僅設備後方遭燒毀，前方仍相
        當完整。故可判斷火勢係由車床後面底端開始向機台上
        方燃燒。
      Ⅶ由車床設備後方鐵捲門有自左而右呈扇型燃燒之燒痕，
        並向外側防火巷膨脹擴張變形，地面無可燃性液體燃燒
        之燒痕分析，研判起火源應在廠房內部。而由人為廠外
        引發火災之可能性予以排除。
      Ⅷ由車床背面左下側電源供應及變壓設備端觀察發現，其
        右側鋼板向外膨脹嚴重彎曲，顯示由車床內部引燃火災
        ，導致鋼板受熱向外澎脹之可能性較高。而冷卻設備則
        無此現象，表示冷卻設備內部引燃之可能性偏低。
      Ⅸ由車床之背面左下側電源供應及變壓設備端所拆下蓋板
        觀察發現，其燒毀程度為整個車床設備中最嚴重之區域
        。
      Ⅹ觀察同型未受火災波及之全新車床發現，在車床機台之
        背面左下側端電源供應及變壓設備與電容器下方，發現
        有同樣切削油外洩情況，且電容設備浸置於切削油中。
        車床背面左下側電源供應及變壓設備端觀察亦發現與電
        容器下方發現有同樣切削油外洩情況，且高壓電器設備
        浸置於切削油中。
    研判：
      I由車床背面左下側電源供應及變壓設備端其右側鋼板向
        外膨脹嚴重彎曲，顯示車床內部引燃，導至鋼板受熱向
        外膨脹之可能性較高。冷卻機則無此現象發生，表示冷
        卻機內部引燃火災之可能性偏低。
      II由車床設備後方鐵捲門有自左而右呈扇型燃燒之燒痕，
        並向外側防火巷膨脹擴張變形，地面無可燃性液體燃燒
        之燒痕分析，研判起火源應在廠房內部。而由人為廠外
        引發火災之可能性予以排除。
      III由冷卻機設備之背面近照發現並無內部受熱向外膨脹嚴
        重變形之狀況發生，顯示由冷卻設備內部所引發之火災
        機率偏低，並由烤漆剝落及鋼板呈氧化鐵之銹斑色狀況
        研判，冷卻機係受車床機台火災熱輻射及熱傳導（相連
        接部分）之影響所造成。
      Ⅳ觀察同型未受火災波及之全新車床發現，在車床機台之
        背面左下側端電源供應及變壓設備與電容器下方，發現
        有同樣切削油外洩情況，且全部電容設備浸置於切削油
        中。由物質安全資料表得知切削油閃火點為180 度（攝
        式）以上，因當日車床試機結束後，供電插座未拔下仍
        屬電源持績供應狀態，故高壓電器設備浸置於切削油中
        ，電能轉換為熱能，可能引燃切削油而產生火災，故可
        判定該區域因屬系爭火災之起火點。
    結論：系爭火災起火點為車床背面左下側端電源及變壓設
      備與電容器之區域。起火原因為高壓電器設備浸置於切削
      油中，車床供電裝置持續供電中，電能轉換為熱能，引燃
      切削油而產生火災。
  (3)查經細繹前開二份鑑定報告：
    認定相同部分：
      I均認「車床」或「冷卻機」內部，為最可能起火點，並
        排除「送料機」、「由廠外人為縱火」及「廠內其他電
        線走火」情況。
      II火災前「車床」確曾試車過（見玻葛尼亞鑑定報告照片
        七，有金屬削片在機盤容器中）；切削油於火災發生前
        係留存於車床底部，而非冷卻機內。至於被告多濃士公
        司辯稱系爭車床已有停機逾7 天云云，並提出圓陵公司
        工作表（機台現況表）為憑。惟查，系爭火災發生日期
        為91年8 月18日凌晨，而被告多濃士公司所提上開圓陵
        公司機台現況表之日期則係火災發生前數日之91年8 月
        14日，不足證明其所辯上開主張，該辯解自無足取。
      III冷卻機與車床間沒有電氣相通。車床運轉，冷卻機就會
        隨之運作。冷卻機由一個50安培220 伏特的配線斷路器
        保護，正面操作盤上有一開關，按下去即開始運轉。車
        床由一個50安培440 伏特的配線斷路器保護，車床上有
        一個手動開關。於火災中二個配線斷路器均跳脫。
    玻葛尼亞鑑定報告認定起火點為冷卻機內部，其主要論據
      無非為：連接冷卻機及車床的二個配線斷路器雖均於火災
      中跳脫，但I「車床手動開關有灰粒堆積在上面，顯示火
      災時是關閉的，由電路圖顯示，在關閉狀況下，機器內無
      電流活動，故不可能由車床內部起火。其手動開關與配電
      斷路器間之電源線受火燒，在電源線上有電弧痕跡，顯示
      為通電狀態。故係因電源線經火燒後，才使配電線斷路器
      動作」。而II「冷卻機的電源線上無電弧，沒有電弧顯示
      電源線在火燒到時已經斷電，保護冷卻機的配線斷路器在
      起火時動作，最可能是機器內的短路，而使配電線斷路器
      動作。」。惟查：
      I「車床」於火災前既曾試車，衡情縱火災時手動開關係
        處於關閉狀態，車床內的電容器仍存有電量，是以玻葛
        尼亞鑑定報告以「車床手動開關關閉，逕為車床內沒有
        通電組件之推論」，顯恁置車床於火災前曾試車之事實
        未論，應有違誤，而無可採。反之報告中既曰「冷卻機
        面板上亦有手動按鈕，按下「ON」按鈕開始操作」，則
        同前理在冷卻機手動開關關閉時，理論上除曾試車外，
        冷卻機內似亦應無通電組件（即本件承前述既曾試車，
        冷卻機之電容器中應存有電），玻葛尼亞報告竟稱「依
        據被告威士頓公司所提供電路圖，不足確認全部通電的
        組件，經要求後被告威士頓公司未提供有用的資料。由
        設計圖可知，冷卻機「待機」時，電容器、壓縮機以及
        泵浦皆在未通電狀態，故不可能因電氣故障而起火。當
        在「待機」時，通電的組件包括一個變壓器及一此聯接
        之電阻，同時220 伏特之電源供給控制印刷電路板也在
        通電狀態。至於電源供給控制印刷電路板哪些組件在火
        災發生時在通電狀態，並不清楚，然而確有些組件是通
        了電的」等情。顯玻葛尼亞鑑定人於鑑定時所謂確認「
        冷卻器設計圖」判斷待機時機器內部通電狀況，應有前
        提要件誤設（僅插電，未曾試車；但可推知其認定基準
        亦係冷卻機手動開關處於「OFF 」狀態，此部分核與證
        人陳俊勳到庭所證「冷卻機上面的手動開關是在「OFF
        」狀態」相符）之謬誤，故無法正確推論冷卻機內通電
        組件，進而將責任推託予設計圖不夠詳盡。即因於火災
        發生前曾經試車之結果「車床」與「冷卻機」之手動開
        關雖均呈關閉狀態，前開二機台內電容器內應均仍有電
        量留存（反之倘兩機台手動開關於工廠停止作業時，竟
        處「ON」狀態，則圓陵公司使用方法有明顯重大過失。
        ）。至於被告多濃士公司另提出被證九、十照片，並主
        張系爭車床手動開關上有遭人觸摸之痕跡，並主張該觸
        摸痕跡係原告所指派專家到達後所為云云，惟原告所否
        認，被告就此遭觸摸之痕跡係原告所派專家所為之該事
        實，並未舉證以實其說，其辯解當無可採。
      II再者，縱認玻葛尼亞報告認定「連接220 伏特配電斷路
        器至冷卻機之電源線，經查有電弧痕跡」一節可為真正
        （查證人陳俊勳於本院另案審理時，到庭證稱「依玻葛
        尼亞鑑定報告所載既然燃燒的很嚴重，並沒有足夠的電
        源線外皮可供採樣，而採樣的量不夠判斷的結果會有誤
        差。」，顯然間接否認玻葛尼亞報告此部分鑑定結論之
        可信度。玻葛尼亞鑑定報告執此進一步推論「保護冷卻
        機的斷路器發生作用，因此電氣短路必定是發生在冷卻
        機內部（至於採證之電線等組件，由於易碎及現場已經
        清理，故無法為火災判別佐證）。所謂冷卻機內部有一
        些可以確信的電氣故障包括：「在有瑕疵的接點阻絕熱
        的故障、在印刷電路板上中因為絕緣體破裂或受損可致
        電氣短路」等情。然查鑑定人前述所指確信電氣故障發
        生之原因（即絕緣破裂損壞等），均有可能因冷卻機內
        部遭延燒而造成，即不問冷卻機電本身所致電氣故障，
        抑或冷卻機遭延燒而致電氣故障，結果均可能致「連接
        220 伏特配電斷路器至冷卻機之電源線有電弧痕跡」之
        結果，自亦無從執此為冷卻機為起火來源之判斷。遑論
        依前述玻葛尼亞報告前開檢驗結論，並非無可議。
      III基上，單由玻葛尼亞鑑定報告所引述理由，尚無足為起
        火來源係冷卻機之論斷。
    反觀工研院鑑定報告，其判斷論據為：I由外觀判之，車
      床係由內往外燒，所以出現鋼板向外彎現象；冷卻機則無
      此現象。II車床背面左下側電源及變壓設備端，其內部燃
      燒之程度最嚴重，且底部附有切削油漬。III由車床左側觀
      察其燒痕研判火流方向呈扇型，且設備底部燒毀程度最為
      嚴重，而僅設備後方遭燒毀，前方仍相當完整。故可判斷
      火勢係由車床後面底端開始向機台上方燃燒等情。被告多
      濃士公司雖否認其鑑定結論，並以上開情詞置辯。惟查：
      I車床底部電氣故障起火，抑或車床底部遭延燒起火之結
        果。其底部因有大量切削油，故可能導致車床底部燒毀
        最嚴重之結果或鋼板外彎之現象之推論，固屬無誤，惟
        此僅涉起火點是否為車床內部之判斷。本件之爭點既在
        於起火點是否為「冷卻機內部」，則以「由內部起火會
        造成鋼板外彎」（外熱內冷）屬物理常態事實為前提基
        準判之，卷附冷卻機照片（包含本院依聲請向台北縣消
        防局所調取火災相關資料中所附冷卻機照片；及玻葛尼
        亞報告中所附冷卻機照片），冷卻機遭燒毀程度並未致
        其外觀無法辨視（實則由前開照片可悉外觀大致仍係完
        好狀況；甚內部電路板並未完全燒毀），冷卻機竟無鋼
        板向外側彎曲之現象產生，應足反推被告威士頓公司抗
        辯：冷卻機並非自內部起火等語，應非無據。玻葛尼亞
        報告就「車床」及「冷卻機」於火災後前開外觀物理狀
        況，竟支字未言，難謂無未完足之處。反觀工研院報告
        非唯就「車床」外觀詳為描述，並就冷卻機除無因受熱
        向外膨脹之情形外，並就其烤漆剝落及鋼板氧化之銹斑
        狀況等為分析研判冷卻機係受車床火災熱輻射及熱傳導
        之影響所造成。
      II工研院報告並非以「車床底部受損最嚴重」為起火點認
        定之唯一論據，承前述並由現場燒痕研判火流方向等為
        判斷。而玻葛尼亞報告就火場判斷最重要之現場燒痕、
        延燒路徑等，並未為詳為描述，益見其不足。
    況依另案所傳訊證人陳俊勳，其對於二份鑑定報告結果不
      同部分，證稱：工研院鑑定報告作成後，工研院有把玻葛
      尼亞鑑定報告交給伊看，伊曾就玻葛尼亞鑑定單位所提出
      之疑問以書面製作回覆意見，其內容略以：I車床的手動
      開關雖是在切斷的狀況，但由現場同型之車床來看「高壓
      設備（包含電容及變壓器）浸泡在切削油中，是確實的狀
      況。亦即燃料、空氣以及火源是同時存在的，我們堅信存
      在於高壓設備中，一旦有火源，因為切削油，火勢會很猛
      烈。另方面冷卻機手動開關也係在切斷位置，雖有可能起
      火，惟冷卻機內並無切削油。縱使電氣發生故障，玻葛尼
      亞報告所述燃料（即電線外皮）是不足以延燒到車床，因
      為二部機器均有金屬外殼。另一證據係依玻葛尼亞報告第
      5 張照片可知，冷卻機之電路板並未完全燒毀，足以顯示
      熱是外來，而非內部。II燃燒會造成膨脹產生壓力上昇，
      因此車床內部的火可使金屬板向外彎，本人為機械系教授
      ，不同意玻葛尼亞鑑定人所稱「此種情形因為車床構造，
      這些外板祗有向外膨脹一個方向」，這是普通常識，一個
      金屬板由一側受熱，因為溫度產生膨脹之壓力，必定向另
      一方延伸，故由工研院鑑定報告第6 頁照片，無法解釋火
      係由冷卻機內部燃起。III起火燃燒是切削油，我們一點都
      不驚訝，起火後燒的很猛烈。我們並無任何誤判，亦未排
      除任何起火之可能，我們相信玻葛尼亞鑑定人未詳細觀察
      車床，否則應會發現車床底部殘存的潤滑油，玻葛尼亞鑑
      定人對於我們此一發現，未為任何評述等語甚明，有該證
      人庭提之英文回覆函一份附於另案卷內可查。證人並稱：
      燒毀的車床底部有摸到殘留的油，所以才決定打開現場同
      型的車床來查看，進一步發現鑑定報告14頁及15頁情形。
      伊認為確認外部有延燒的路徑與起火點位置，才有可能判
      斷如何延燒，伊並未看到本件火災有自冷卻機延燒至車床
      底部的路徑，故沒有做這樣的判斷。自新車床採樣的切削
      油，閃火點是攝氏180 度，在業界來說算是合格的切削油
      。電容內的電量雖然很少，但瞬間的電弧卻很大，故有可
      能引燃切削油等語。則玻葛尼亞報告除前述不完足外，就
      證人所指「縱係冷卻機內部電氣故障而起火，有何跡證可
      佐，確有相當之燃料可延燒至車床內部，再引燃切削油」
      之疑點，亦未為相當之釋明。即切削油之閃火點於攝氏
      180 度，衡情，倘非於較封閉之空間，應不易引燃，是以
      證人認縱冷卻機內部電氣著火，其延燒之結果，因燃料不
      足，亦不致金屬外殼之車床內部，並非無據，玻葛尼亞報
      告就冷卻機如何延燒至車床一節，未據提出說明。
  (4)綜上，玻葛尼亞公司既屬專業之鑑定公司，所提出鑑定報告
    自可受公評，於經具相當專業知識證人陳俊勳回覆指正釋疑
    後，竟未再提出反對陳述等補充說明以支持其鑑定結論，或
    已有自違誤之虞。是以，經本院調查結果，認原告所主張、
    及被告威士頓公司所抗辯：系爭火災之起火源為系爭車床等
    語，應堪憑採。被告多濃士公司辯稱起火源係系爭冷卻器云
    云，不足為取。
七、原告之被保險人圓陵公司因系爭火災而受有財產損害，業據
    原告提出圓陵公司損失明細表所附之合約書影本15份、進口
    報單影本13件、多濃士公司之聲明及最終報告1 份、野村精
    機株式會社所出具之圓陵工業火災報告書及修理火災損壞機
    報價單各1 件、統一發票9 張、圓陵客戶機台維修費用報價
    原則1 件、棒材送料機損壞及維修費用提報資料1 件、照片
    光碟1 片（內有照片圖檔441 張）等為證，被告威士頓公司
    辯稱圓陵公司機器之損害僅需擦拭煙灰即可回復云云，不足
    憑採。原告依保險契約於92年1 月20日給付圓陵公司保險理
    賠111,053, 163元，受損機器殘值，經麥理倫公證公司代為
    處理出售，共售得15,100,000元，扣除處理費1,431,723 元
    後，淨額為13,668,277元，其中655,783 元分配予圓陵工業
    公司（因部分未承保），其餘13,012,493元由原告受償等事
    實，復為兩造所不爭。按民法第191 條之1 第1 項、第2項
    規定：「商品製造人因其商品之通常使用或消費所致他人之
    損害，負賠償責任。但其對於商品之生產、製造或加工、設
    計並無欠缺或其損害非因該項欠缺所致或於防止損害之發生
    ，已盡相當之注意者，不在此限。」「前項所稱商品製造人
    ，謂商品之生產、製造、加工業者。其在商品上附加標章或
    其他文字、符號，足以表彰係其自己所生產、製造、加工者
    ，視為商品製造人。」。原告業已證明系爭火災既係因被告
    多濃士公司所設計製造生產之系爭車床而引起，且與圓陵公
    司之損害間有相當因果關係，業如前述，則原告主張依民法
    第191 條之1 規定請求被告多濃士公司負損害賠償責任，洵
    屬正當。至於被告多濃士公司如欲免責，應就其產品生產、
    製造或加工、設計並無欠缺負舉證責任，惟其所提出廠檢驗
    證明、機器符合性聲明及由圓陵公司所簽發之驗收報告，尚
    不足以證明其所設計製造之系爭車床無欠缺，因此被告多濃
    士公司該辯解，尚非足採。
八、從而，原告依保險代位及民法第191 條之1 規定，請求被告
    多濃士公司給付原告98,040,670元，及自起訴狀繕本送達翌
    日（即自93年6 月25日）起至清償日止，按年息百分之五計
    算之法定遲延利息，為有理由，應予准許。逾此範圍之請求
    ，則屬無據，應予駁回。本件原告主張依消費者保護法第7
    條、民法第188 條、第185 條、第191 條之1 規定，請求擇
    一為原告有利之判決，本院認定原告依民法第191 條之一規
    定請求被告多濃士公司賠償為有理由，即毋庸再就其餘請求
    權為審究，附此敘明。
九、兩造陳明願供擔保，聲請告假執行或免為假執行，經核原告
    勝訴部分，合於法律規定，爰分別酌定相當之擔保金額告之
    ；原告其餘假執行之聲請，因訴之駁回而失所依據，不予准
    許。
十、因本案事證已臻明確，兩造其餘主張攻擊防禦方法及所提之
    證據，經審酌後認於本判決結果不生影響，爰不一一論述，
    附此敘明。
十一、結論：原告之訴為一部有理由，一部無理由，依民事訴訟
      法第79條、第390 條第2 項、第392條，判決如主文。
中　　華　　民　　國　　94　　年　　6 　　月　　30　　日
                  民事第一庭    法　官　陳翠琪
以上正本係照原本作成
如對本判決上訴，須於判決送達後20日內向本院提出上訴狀
中　　華　　民　　國　　94　　年　　7 　　月　　4 　　日
                                書記官　林進煌
